【裁判字號】    98,交聲,173
【裁判日期】    980224
【裁判案由】    交管條例聲異
【裁判全文】
臺灣板橋地方法院交通事件裁定         98年度交聲字第173號
                                     98年度交聲字第174號
原處分機關  交通部公路總局臺北區監理所
異  議  人
即受處分人  乙○○
上列異議人因違反道路交通管理處罰條例事件，對於交通部公路
總局臺北區監理所於民國98年1 月2 日以北監營裁字第裁40-C00
00 0000 、裁40-C00000000號所為之裁決處分（原舉發案號：臺
北縣政府警察局民國97年11月4 日北縣警交字第C00000000 、C0
0000 000號），聲明異議，本院裁定如下：
    主  文
異議均駁回。
    理  由
一、原處分意旨略以：異議人即受處分人乙○○於民國（下同）
    97年11月3 日13時28分許，駕駛祥信交通企業有限公司所有
    之車牌號碼005-NZ號營業小客車，在臺北縣板橋市縣○○道
    ○ 段7 號（即板橋火車站）前之設有禁止臨時停車標線路段
    ，臨時停車，經原舉發機關臺北縣政府警察局板橋交通分隊
    執勤員警前往取締，異議人拒絕接受稽查，並於同日13時34
    分許駕車逃逸，原舉發機關警員遂依道路交通管理處罰條例
    第55條第3 款、第60條第1 項之規定，對車主祥信交通企業
    有限公司逕行舉發，嗣經祥信交通企業有限公司陳報應歸責
    於異議人後，原處分機關交通部公路總局臺北區監理所乃據
    以依照上開規定分別裁處異議人罰鍰新臺幣（下同）300 元
    （在設有禁止臨時停車標線路段臨時停車部分）、3,000 元
    （拒絕停車接受稽查而逃逸部分），並限於98年2 月11日前
    繳納，罰鍰逾期仍不繳納者，移送強制執行等語。
二、異議意旨略以：異議人當時駕駛上開營業小客車甫右轉至縣
    民大道，因係空車乃行駛於外側車道，且又因前方車輛突然
    停車，導致伊車無法繼續向前行駛，迨見前方車輛未有動靜
    ，乃稍微倒車將車頭轉向內側車道準備朝左前方駛離，適本
    件舉發警員前來指摘伊違規臨時停車，並要求伊出示證件，
    經伊據理力爭暨陳明上述緣由後，該名警員竟聲稱將依照情
    節更嚴重之處罰規定予以舉發，嗣該名警員先行離去，伊乃
    驅車向前行駛，甫行至前方路口停等紅燈，該名警員再度至
    伊車前方，要求伊出示證件以開單舉發，惟伊仍堅持並無何
    等違規情事，本件實係誤遭舉發及裁罰，尚有不當，爰請求
    撤銷原處分云云。
三、按標線為紅實線者，設於路側，用以禁止臨時停車，道路交
    通標誌標線號誌設置規則第149 條第1 項第5 款定有明文；
    次按汽車駕駛人在設有禁止臨時停車標線處所臨時停車者，
    處300 元以上600 元以下罰鍰，道路交通管理處罰條例第55
    條第3 款定有明文；次按汽車駕駛人，駕駛汽車有違反道路
    交通管理處罰條例之行為，經交通勤務警察制止時，拒絕停
    車接受稽查而逃逸者，除按各該條規定處罰外，處新臺幣3,
    000 元以上6,000 元以下罰鍰，並記違規點數1 點，同條例
    第60條第1 項、第63條第1 項第1 款分別定有明文。
四、經查：
  (一)本件異議人即受處分人乙○○於97年11月3 日13時28分許，
    駕駛祥信交通企業有限公司所有之車牌號碼005-NZ號營業小
    客車，在臺北縣板橋市縣○○道○ 段7 號（即板橋火車站）
    前之設有禁止臨時停車標線路段，臨時停車，適遭在該處執
    行交通取締勤務之原舉發機關臺北縣政府警察局板橋交通分
    隊警員李仁杰發現，甲○○○○旋騎乘警用機車至異議人所
    駕營業小客車之駕駛座車門旁，當場告知異議人違規臨時停
    車之事實，並要求異議人出示證件，惟異議人拒不出示證件
    ，逕自驅車向前駛至新府路口，適因前方有其他車輛停等紅
    燈而無法繼續前進，甲○○○○乃又騎乘警用機車至異議人
    車輛前方，再度告知異議人上揭違規事實暨要求異議人出示
    證件，同時告知異議人若不出示證件配合稽查，將舉發其拒
    絕停車接受稽查而逃逸之違規行為，然異議人仍拒絕出示證
    件，迨該路口之交通號誌變換為綠燈後，甲○○○○乃返回
    原執勤地點繼續執行勤務等情，業據證人李仁杰於本院訊時
    到庭結證綦詳（參見本院98年2 月23日訊問筆錄第2 至4 頁
    ），核與其庭呈之公務紀錄簿內頁影本所載內容、舉發當場
    之錄音光碟所示內容、事後拍攝舉發處所情形之錄影光碟所
    顯現情況，悉屬相符（該2 片光碟均經本院當庭播放勘驗無
    訛─參見同上筆錄第4 至5 頁），本院衡酌證人李仁杰對於
    斯時在上開地點如何發現異議人在設有禁止臨時停車標線路
    段臨時停車、如何騎乘警用機車執行取締異議人之交通違規
    行為、異議人係如何逕自駕車駛離上開違規處所、其後又如
    何騎乘警用機車尾隨取締異議人之過程，均得以提出合理、
    翔實之說明，且其本身又係執行公務之警員，原受有行政懲
    處責任之監督，嗣到庭具結作證，更係以刑事責任擔保其證
    詞之真實性，其與異議人復素不相識，尤無何嫌隙瓜葛，並
    無設詞攀誣或構陷異議人之必要，因認本件異議人確有上揭
    「在設有禁止臨時停車標線路段臨時停車」及「拒絕停車接
    受稽查而逃逸」之交通違規行為，。
  (二)異議人雖以上情置辯，然該時段並非交通尖峰時間，車流量
    不大，且該路段（縣民大道）同向即有3 線車道可供車輛通
    行等節，業據證人李仁杰於本院訊問時結證無訛（參見同上
    筆錄第4 頁），並有上開錄影光碟在卷可查，足見斯時異議
    人在客觀上顯有合理、充裕之行車空間與時間，縱令果有「
    空車而行駛於外側車道」及「前方車輛突然停車」之狀況，
    仍可輕易應變切換至左方車道繼續向前行駛，詎異議人於前
    方車輛「突然停車」後，竟必須「稍微倒車」始得向左前方
    駛離，可見其車原係緊接跟隨於前方車輛之車尾，因而必須
    先行倒車增加左轉空間方能駛離現場，又異議人遭取締違規
    臨時停車之際，其所駕營業小客車距離路旁人行道邊磚僅有
    2 、30公分之間隔一節，復據證人李仁杰於本院訊問時證述
    明確（參見同上筆錄第4 頁），更可見異議人確係臨時停車
    於上揭地點，否則豈有緊接跟隨前車車尾又如此靠近人行道
    邊磚之必要! 再參諸異議人於本院當庭勘驗上開舉發當場錄
    音光碟及事後拍攝舉發處所情形錄影光碟後，隨即含糊泛稱
    「‧‧‧這可能是誤會，我也不太清楚‧‧‧」等語（參見
    同上筆錄第5 頁），益見異議人上開辯解內容純屬刻意轉移
    本案系爭焦點之虛妄辯詞，本院因認其飾詞否認本件交通違
    規行為，要無足採。
  (三)本件異議人確有上揭「設有禁止臨時停車標線處所臨時停車
    」及「拒絕停車接受稽查而逃逸」之交通違規行為，已如上
    述，原處分機關援引上開規定對異議人裁罰，適法有據，異
    議人聲明異議，為無理由，應予駁回。
五、據上論斷，應依道路交通案件處理辦法第19條，裁定如主文
    。
中    華    民    國    98    年    2     月    24    日
                    交通法庭  法  官  王屏夏
以上正本證明與原本無異
如不服本裁定應於送達後5日內向本院提出抗告狀
                              書記官  陳秀慧
中    華    民    國    98    年    2     月    24    日


司法院資訊處製作；財團法人民間司法改革基金會備份。
